臺灣高等法院刑事裁定
111年度毒抗字第425號
抗  告  人
即  被  告  羅章成




上列抗告人即被告因違反毒品危害防制條例案件，不服臺灣新竹
地方法院111年度毒聲字第95號，民國111年3月31日裁定（聲請
案號：臺灣新竹地方檢察署111年度聲觀字第48號），提起抗告
，本院裁定如下：
    主  文
抗告駁回。
    理  由
一、原裁定意旨略以：
㈠、抗告人即被告羅章成基於施用第二級毒品甲基安非他命之犯
    意，分別為下列犯行：
　⒈於民國109年5月13日20時許，在停放於桃園市○○區○○里0鄰○○
    ○○0○00號住處附近之自用小客車內，以燒烤玻璃球吸食煙霧
    方式，施用甲基安非他命1次【下稱第一次犯行】。上開事
    實業據被告於偵訊時坦承不諱，且有臺灣新竹地方檢察署（
    下稱新竹地檢署）施用毒品犯尿液檢體監管紀錄表（尿液檢
    體編號：000000000 號）、施用毒品犯採尿報到編號表（尿
    液檢體編號：000000000 號）、台灣尖端先進生技醫藥股份
    有限公司濫用藥物檢驗報告（尿液檢體編號：000000000號
    ）等件附卷足稽，堪認被告確有此次施用第二級毒品犯行。
　⒉於109年12月4日20時5分為警採尿時起回溯96小時內之某時許
    ，在新竹縣新豐鄉台1線路邊某處，以燒烤玻璃球吸食煙霧
    方式，施用甲基安非他命1次【下稱第二次犯行】。上開事
    實業據被告於偵訊時坦承不諱，且有臺灣桃園地方檢察署檢
    察官強制到場（強制採驗尿液）許可書、台灣檢驗科技股份
    有限公司濫用藥物實驗室濫用藥物檢驗報告（檢體編號：Z0
    00000000000號）、應受尿液採驗人尿液檢體採集送驗紀錄
    （檢體編號：Z000000000000號）等件附卷可佐，堪認被告
    確有此次施用第二級毒品犯行。
㈡、被告前因施用毒品案件，經臺灣桃園地方法院以101年度毒聲
    字第369號裁定送勒戒處所施以觀察、勒戒，因認有繼續施
    用毒品之傾向，復經同法院以102年度毒聲字第27號裁定令
    入戒治處所施以強制戒治，於102年8月22日執行完畢，其又
    於109年、110年間因施用毒品案件，經新竹地檢署檢察官先
    後①於109年11月9日以109年度毒偵字第1792號為緩起訴處分
    確定；②於110年4月30日以110年度毒偵字第849號為緩起訴
    處分確定，嗣其於緩起訴期間內違背應遵守或履行事項，而
    經上開檢察署檢察官撤銷緩起訴處分後為本件觀察、勒戒聲
    請等情，有新竹地檢署刑案資料查註紀錄表、全國施用毒品
    案件紀錄表、矯正簡表及本院被告前案紀錄表附卷可參。被
    告前開施用毒品之犯行，顯與其最近1次因施用毒品而經強
    制戒治執行完畢之日期即102年8月22日相距已逾3年，是檢
    察官聲請裁定令被告入勒戒處所施以觀察、勒戒，於法並無
    不合，爰依毒品危害防制條例第20條第1項、觀察勒戒處分
    執行條例第3項、第1項，觀察勒戒處分執行條例第3條第1項
    等規定，裁定令被告入勒戒處所觀察、勒戒等語。
二、抗告意旨略以：
㈠、被告於接受緩起訴後，皆有依規定驗尿定期治療。最後接受
    檢方驗尿時，因父親病重住院照顧，內心擔憂，忘記依時到
    檢方接受尿液檢驗，檢察官因而撤銷緩起訴，聲請觀察勒戒
    ，這對被告實有不公，讓人難以認法識律。
㈡、犯毒品危害防制條例第10條之罪，依修正後同法第20條第1項
    或第35條之1第2款立法說明，觀察勒戒乃拘束人身自由之處
    分，檢察官未及審酌修法後，被告被剝奪走完緩起訴處分，
    有違平等原則，請從輕裁定等語。
三、經查：
㈠、被告於上開時、地施用甲基安非他命之第一次犯行事實，業
    據其於警詢及偵查中供承不諱（見毒偵1150號卷第5頁反面
    、第8頁；毒偵4306號卷第40頁），且其於觀護人室所採集
    之尿液（尿液檢體編號：000000000號），經送台灣尖端先
    進生技醫藥股份有限公司，以酵素免疫分析法初步檢驗、再
    以氣相層析質譜儀法確認檢驗之結果，確呈安非他命類、甲
    基安非他命陽性反應乙節，有該公司出具之濫用藥物檢驗報
    告、新竹地檢署施用毒品犯尿液檢體監管紀錄表、施用毒品
    犯採尿報到編號表附卷可稽（見毒偵1150號卷第19至21頁）
    ；又被告上開第二次犯行亦據其於警詢及偵查中供承不諱（
    見毒偵1018號卷第13頁、第71頁；毒偵849號卷第21頁反面
    ），且其為警所採集之尿液（尿液編號：Z000000000000號
    ），經送台灣檢驗科技股份有限公司，以酵素免疫分析法初
    步檢驗、再以氣相層析質譜儀法確認檢驗之結果，確呈安非
    他命類、甲基安非他命陽性反應乙節，有該公司出具之濫用
    藥物檢驗報告、臺灣桃園地方檢察署檢察官強制到場（強制
    採驗尿液）許可書、應受尿液採驗人尿液檢體採集送驗紀錄
    附卷可稽（見毒偵1018號卷第27頁、第31至33頁），足認被
    告上開不利於己之自白與事實相符，被告本案二次施用第二
    級毒品之行為，均堪認定。
㈡、被告前於102年8月22日經強制戒治停止處分執行出監後，雖
    有因施用毒品案件經法院判處罪刑確定及執行完畢之情形，
    但迄今並無再受觀察、勒戒或強制戒治等保安處分之裁判及
    執行。又被告所犯本案二次施用毒品案件，經新竹地檢署檢
    察官分別於109年11月9日以109年度毒偵字第1792號、110年
    4月30日以110年度毒偵字第849號為緩起訴處分確定，緩起
    訴期間均為1年6月，惟其因於緩起訴期間內違背應遵守或履
    行事項，而經上開檢察署檢察官於110年12月24日以110年度
    撤緩字第255、267號撤銷緩起訴處分後為本件觀察、勒戒聲
    請。是被告本案施用第二級毒品行為時間，既已在其最近強
    制戒治執行完畢之3年後，原審依毒品危害防制條例第20條
    第3項、第1項之規定，諭知被告應送勒戒處所觀察、勒戒，
    於法尚無不合。
四、被告雖以前詞抗告，惟查：
㈠、毒品危害防制條例第24條第1項採行「觀察勒戒」與多元附條
    件緩起訴處分（含「附命完成戒癮治療」）並行之雙軌模式
    ，其中「附命完成戒癮治療」等多元附條件緩起訴處分乃屬
    法律賦予檢察官偵查裁量結果之作為，並非施用毒品者所享
    有之權利，毒品危害防制條例亦未揭諸「緩起訴之戒癮治療
    」應優先於「觀察、勒戒」之規定，故是否給予施用毒品者
    為多元附條件緩起訴處分，乃屬檢察官之職權，由檢察官本
    於毒品危害防制條例第24條之規定及立法目的，依行政院所
    頒之「毒品戒癮治療實施辦法及完成治療認定標準」，選擇
    實施對象、內容、方式與執行之醫療機構，妥為斟酌、裁量
    ，始予決定，而其裁量之結果如認適於為緩起訴處分者，固
    須於緩起訴處分中說明其判斷之依據，但如認為應向法院聲
    請觀察、勒戒者，因係適用同條例第20條第1項之原則而非
    例外，自無需贅餘交代不適於為緩起訴處分之理由，現行法
    亦未課予檢察官於聲請觀察、勒戒時，應於聲請書中說明何
    以不命為多元附條件緩起訴處分理由之義務，即如同被告所
    犯雖屬刑事訴訟法第376條第1項各款所規定之案件，但檢察
    官未依同法第253條規定裁量不起訴而逕行提起公訴時，依
    法亦無須敘明何以參酌刑法第57條所列事項後，未認為以不
    起訴為適當之裁量理由般，法院原則上應尊重檢察官偵查職
    權之行使，僅就檢察官之判斷有違背法令、事實認定有誤或
    其裁量有重大明顯瑕疵等事項為有限度之低密度審查（最高
    法院103年度台上字第2464號判決意旨及本院暨所屬法院106
    年法律座談會刑事類提案第37號研討結論意旨參照）。
㈡、被告抗告意旨雖稱其係因照顧住院父親而忘記按時報到採驗
    尿液云云，然查被告於110年9月7日及11月15日至新竹地檢
    署觀護人室報到後均無故拒絕採尿，同年10月21日則未按時
    到觀護人室報到，乃經依法告誡等情，有各該通知被告到署
    之函文、送達證書、觀護輔導紀要、緩起訴戒癮治療被告違
    規報告表、緩起訴替代療法必要命令報告表、被告所書寫之
    切結書在卷可考（見緩護命612號卷第68至72頁、第78至84
    頁、第90至94頁、第96頁），可見被告乃係多次未遵守緩起
    訴處分中預防再犯所為之必要命令，情節重大，並非其抗告
    意旨所稱只是忘記按時報到採尿而已，更有報到後無故拒絕
    採尿之情事。再者，被告經檢察官先後以110年9月9日竹檢
    永戊109緩護命612字第1109030938號函、110年10月25日竹
    檢永戊109緩護命612字第1109037329號函告誡，並告知如再
    有違誤，將撤銷原緩起訴處分後（見緩護命612號卷第78至8
    4頁），仍於同年11月15日到署後無故拒絕採尿，可徵檢察
    官已給予被告多次機會，被告卻未珍惜機構外處遇戒癮治療
    之機會，多次未遵守緩起訴處分中預防再犯所為之必要命令
    ，且經告誡後猶再犯，顯見其戒除毒癮之決定不堅，難認予
    被告繼續實施戒癮治療較施以觀察、勒戒更有助其遠離毒品
    誘引。從而檢察官衡酌被告之個案情形及卷內事證後，綜合
    考量被告之行為及客觀情形，認不適合繼續為附命完成戒癮
    治療之緩起訴處分，而撤銷其緩起訴處分，並向法院聲請裁
    定被告入勒戒處所施以觀察、勒戒，其裁量權之行使並無違
    法或明顯失當之處，並未違反比例原則、平等原則。
五、綜上所述，原審法院依檢察官之聲請，裁定被告應送勒戒處
    所觀察、勒戒，經核其認事用法，並無違誤。被告猶執前詞
    提起本件抗告，指摘原裁定不當，為無理由，應予駁回。
據上論斷，應依刑事訴訟法第412條，裁定如主文。　
中　　華　　民　　國　　111 　年　　5 　　月　　31　　日
                  刑事第二十庭  審判長法　官  王復生
                                      法　官  蕭世昌
                                      法　官  張紹省
以上正本證明與原本無異。
不得再抗告。
                                      書記官  莫佳樺
中　　華　　民　　國　　111 　年　　5 　　月　　31　　日